臺灣高等法院臺中分院刑事判決　　　　　　 民國九十四年度上訴字第七八○號
　　上　訴　人
　　即　被　告　丙○○
　　選任辯護人　趙建興
　　上　訴　人
　　即　被　告　丁○○
右上訴人等因竊盜等案件，不服臺灣臺中地方法院中華民國九十四年一月二十五日第
一審判決（民國九十三年度訴字第二二五八號，起訴案號：臺灣臺中地方法院檢察署
民國九十三年度偵字第四五一八號、第八三○三號、第一三七一五號），提起上訴，
本院判決如左：
　　主      文
原判決關於丙○○、丁○○部分撤銷。
丙○○被訴部分不受理。
其他上訴駁回。
　　事      實
一、丁○○於民國（下同）九十三年一月四日晚間六、七時許，在臺中市○○路總宜
    汽車旅館前，明知丙○○、秦漢平所兜售之液晶電視一部、ＣＤ音響片箱一個（
    新品市價各約新臺幣〔下同〕一萬五千元、一萬元），均係來路不明之贓物，竟
    仍因貪圖小便宜，而以三千元之價格故買之。丁○○於購得上開贓物後，即持上
    開液晶電視一部、ＣＤ音響片箱一個，前往臺中市○○路五八號羅清蓉所經營之
    笠林國際有限公司（以下簡稱笠林公司），要求維修並裝設於其所有之自用小客
    車上，嗣後即先行離去。該公司員工尚未開始維修時，適陳文隆、甲○○夫妻為
    購買新品，亦至笠林公司選購，見丁○○送修之上開物品，認出係渠夫妻所失竊
    之物，經羅清蓉查對序號，發現確係陳文隆夫妻之物，甲○○因而報警處理。嗣
    丁○○於九十三年一月八日晚間六時三十分許前往笠林公司欲取件時，為警當場
    查獲。
二、案經彰化縣警察局彰化分局報請臺灣臺中地方法院檢察署檢察官偵查起訴。
　　理      由
壹、關於被告丁○○部分：
一、訊據上訴人即被告（下稱被告）丁○○對於其以三千元代價，向丙○○、秦漢平
    購得液晶電視一部、ＣＤ音響片箱一個，並持至笠林公司請求維修等事實，均坦
    承不諱，惟矢口否認有何贓物之認識，辯稱：「丙○○說他不開遊覽車了，這些
    東西是他的遊覽車上拆下來的，我信以為真才同意購買，如我知道是贓物，會將
    該東西所貼之標籤撕下」云云。惟查：
（一）訊之同案被告丙○○於原審審理時證稱：「我是（對丁○○說）朋友有這些東
      西，問他要不要。於是他就過來看。：：我跟丁○○說是秦漢平的」等語（見
      原審九十四年一月十日審判筆錄第三一頁），與被告丁○○所辯不符；而同案
      被告秦漢平並非專業買賣中古汽車零件之人，其來源顯有可疑，再加以新品之
      市價約二萬五千元（片箱約一萬元、液晶螢幕約一萬五千元），最少可使用二
      至三年，被害人陳文隆、甲○○夫妻購買約一年餘等情，業據證人羅清蓉證述
      在卷（見原審九十四年一月十日審判筆錄第一二頁、第一四頁、第一五頁），
      被告丁○○於警訊時亦坦承：伊係向真實姓名不詳綽號「阿陽」之人購買，且
      知悉該等物品市價約值一萬元、二萬元（見九十三年度偵字第四五一八號卷第
      一七頁、第一九頁），嗣於偵查中供承：「我問丙○○為何音響的線都是剪斷
      的，無法安裝，他叫我拿去修理，我有懷疑該東西是偷來的」等語，則三千元
      顯係不相當之低價，被告丁○○顯然具有贓物之認識無疑。又系爭物品雖貼有
      製造廠商及販賣商之資料，有照片附卷可稽，此乃一般商品所常見之事，被告
      丁○○是否將該物品所貼之標籤予以撕下，要與贓物之認識無關。被告丁○○
      所辯，尚無可採。
（二）上開物品失竊等情，業據被害人陳文隆、甲○○夫妻指證歷歷，而被告丁○○
      持往笠林公司請求維修乙節，復經證人羅清蓉於原審審理時結證甚詳，此外，
      並有被害人甲○○所立之贓物認領保管單、查獲現場照片六張、彰化縣警察局
      彰化分局搜索扣押筆錄及扣押物品目錄表等在卷可稽，本件事證明確，被告丁○○故買贓物之犯行，洵堪認定。至於被告丁○○於原審雖聲請傳訊證人即羅
      清蓉之妹妹羅清莊、警員許誌淋，欲證明其至笠林公司請求維修之情況及警員
      查獲當時之情況等節，惟查被告丁○○至笠林公司請求維修之情形，已據證人
      羅清蓉證述明確，且證人羅清蓉均全程在場目睹，自無另行傳訊羅清莊之必要
      ；又警員查獲當時之情形如何，核與被告丁○○是否成立贓物罪不生影響，均
      無傳訊之必要，併此敘明。
二、核被告丁○○所為，係犯刑法第三百四十九條第二項之故買贓物罪。原審適用刑
    法第三百四十九條第二項、第四十一條第一項前段，罰金罰鍰提高標準條例第一
    條前段、第二條之規定，審酌被告丁○○之品行尚可，犯罪之動機僅為貪圖小便
    宜，犯罪所生之危害非鉅，及其犯罪後之態度等一切情狀，從輕量處拘役伍拾日
    ，並諭知易科罰金之折算標準，其認事、用法及量刑，均無不當，被告丁○○上
    訴否認犯罪，指摘原判決此部分不當，為無理由，應予駁回。
貳、關於被告丙○○部分：
一、公訴意旨另以：(一)丙○○以駕駛營業大客車（遊覽車）為業，靠行於金億遊覽通
    運有限公司（車號ＦＦ－六九○號），因而與靠行於同一公司之陳文隆、甲○○
    夫妻（車號九Ｕ－六一八號）熟識。陳文隆曾不慎將車門反鎖，由丙○○踏在陳
    文隆之肩膀上，由車頂氣窗爬入車內為陳文隆開門，丙○○因而知悉陳文隆、甲○○夫妻所有之九Ｕ－六一八號遊覽車內部裝有ＤＶＤ播放機、液晶電視、監視
    器、電腦螢幕切換器、電腦變壓器、錄放影機、重低音ＥＱ箱、電腦伴唱鍵盤等
    價值昂貴之設備。丙○○遂與秦漢平（業經判處罪刑確定在案）共同意圖為自己
    不法之所有，先由丙○○於九十三年一月二日晚間致電陳文隆，佯稱將前去拜訪
    而詢問陳文隆住處之地址，陳文隆以時間太晚為由拒絕。丙○○遂再於九十三年
    一月三日下午五時許，授意秦漢平打電話予甲○○，偽稱其係「翁先生」，想要
    叫車，希望先看看車子內裝如何，何時可以，車子大約停在何處云云。甲○○不
    疑有他，乃予應允，並告稱：晚間十二時以後才會到家，車子停在培元中學附近
    等語。丙○○遂駕駛租得之小客車搭載秦漢平，於九十三年一月三日晚間十一時
    許自臺中市出發，至彰化市○○路培元中學校門口附近，在租得之小客車上等候
    ，至九十四年一月四日凌晨一時許，陳文隆夫妻駕駛九Ｕ－六一八號遊覽車返回
    停放於該處，並將車子上鎖後離去。丙○○、秦漢平二人確定陳文隆夫妻離開後
    ，丙○○便踏在秦漢平之肩膀上，由車頂氣窗攀爬進入陳文隆、甲○○夫妻所有
    之車號九Ｕ－六一八號遊覽車內，竊取車內之ＤＶＤ播放機一部、液晶電視二臺
    、內外監視器各一部、電腦螢幕切換器一臺、電腦變壓器二臺、錄放影機一臺、
    重低音ＥＱ調整器一臺、ＣＤ音響一臺、點歌簿二本、高速公路回數票四五○張
    、事務箱一只、電腦伴唱鍵盤、車用電池二顆（新品市價共約二十餘萬元）等物
    ，秦漢平則在一旁把風。得手後再由丙○○搭載秦漢平離去。(二)丙○○因秦漢平
    積欠其八千元債務推託不還，又不接丙○○之電話，致丙○○對秦漢平深感不滿
    。傅振南（業經判處罪刑確定在案）則於其前所犯竊盜罪被判處拘役五十日執行
    完畢後，發現家中已於服刑期間遭竊，經友人告知係秦漢平所為，因而亦對秦漢
    平有所不滿。丙○○竟與傅振南共謀教訓秦漢平，而共同基於妨害秦漢平自由之
    犯意，於九十三年一月七日晚間九時許，由丙○○駕駛不詳車號之自用小客車，
    搭載傅振南及不知情之林慶堂（另由檢察官為不起訴處分），共同前往秦漢平臺
    中巿東區○○里○○街四六巷六號住處。抵達後，丙○○持鐵撬一把（未扣案）
    ，與林慶堂一同下車。因秦漢平不肯開門，丙○○便以鐵撬打破秦漢平住處窗戶
    之強暴方式，喝令秦漢平開門（毀損部分未據告訴），秦漢平遂心生畏懼而將門
    打開。丙○○與林慶堂入內後，丙○○即向秦漢平質問債務之問題，秦漢平仍推
    託稱沒有錢還，丙○○即另行起意，持鐵撬毆打秦漢平背部三、四下，對秦漢平
    施以強暴方法，將秦漢平所有、置於桌上之手機三支取走，抵償部分債務，妨害
    秦漢平行使對於該手機之所有權，並繼續逼迫秦漢平清償其餘款項。傅振南在車
    上久候不耐，即下車進入秦漢平住處，催促丙○○稱：「要走了沒」等語，隨即
    回到車上，坐於副駕駛座。丙○○即向秦漢平脅迫稱：「看要在這裡處理，或是
    到山上處理，如果你跑掉就給你死」等語，並自前方以右手拉住秦漢平之左手，
    將秦漢平強拉上車，秦漢平因惟恐連累家人，不敢反抗，即任由丙○○強拉上車
    ，坐於右後座，林慶堂則坐左後座。丙○○原要將秦漢平所坐位置之兒童安全鎖
    扣上，傅振南即對秦漢平稱：「不用了，秦漢平跑不掉，他不敢跑」（臺語）等
    語。眾人坐定後，丙○○即駕駛該車輛，轉往臺中市大坑山區。到達臺中市○○
    區○○里○○路○段一八一巷一八一號旁南邊八十公尺處山區後，先由丙○○持
    鐵撬及小斧頭（未扣案），毆打秦漢平之頭部及身體，再由傅振南隨手持取路旁
    之汽車皮帶（未扣案），繼續毆打秦漢平，秦漢平身體多處流血受有傷害（傷害
    部分未據告訴）。毆打完畢後，始於同日（九十三年一月七日晚間十二時許）在
    臺中市○○路附近釋放秦漢平，以前述非法方法，共計剝奪秦漢平之行動自由約
    三小時，因認被告丙○○涉犯刑法第三百二十條第一項之普通竊盜罪、刑法第三
    百三十條第一項之攜帶兇器竊盜罪、刑法第三百零二條第一項之以非法方法剝奪
    他人行動自由罪嫌云云。
二、按被告死亡者，應諭知不受理之判決，此為刑事訴訟法第三百零三條第五款所明
    定。經查本件被告丙○○已於九十四年三月十一日死亡，有臺灣臺中地方法院檢
    察署相驗屍體證明書　附卷可稽，揆諸上開規定，應予諭知不受理之判決。
三、原審對被告丙○○予以論罪科刑，固非無見，惟查被告丙○○業已死亡，原審未
    及予以諭知不受理之判決，即有未合，被告丙○○上訴意旨否認犯罪，空言指摘
    原判決不當，雖無足取，然原判決關於被告丙○○部分既有上述可議之處，即屬
    無可維持，仍應由本院將原判決關於被告丙○○部分予以撤銷改判，爰不經言詞
    辯論，另為不受理判決之諭知。
參、據上論斷，應依刑事訴訟法第三百六十九第一項前段、第三百六十四條、第三百
    零三條第五款、第三百零七條、第三百六十八條，判決如主文。
本案經檢察官乙○○到庭執行職務。
中      華      民      國　    九十四     年     五      月   三十一 　日
                        　　　  臺灣高等法院臺中分院刑事第十庭
                                      審判長法  官  林  照  明
                                      　　　法　官  林  清  鈞
                                      　　　法　官  吳　重　政
右正本證明與原本無異。
一、關於剝奪人之行動自由罪部分，得上訴。
二、關於竊盜罪、以強暴妨害人行使權利罪、故買贓物罪部分，不得上訴。
如不服本判決應於收受送達後十日內向本院提出上訴書狀，其未敘述上訴之理由者並
得於提起上訴後十日內向本院補提理由書（均須按他造當事人之人數附繕本）。
　　　　　　　　　　　　　　　　　　　　　　書記官  劉　建　智
中      華      民      國　    九十四     年     六      月     七 　　日
附錄：
刑法第三百四十九條第二項：
搬運、寄藏、故買贓物或為牙保者，處五年以下有期徒刑、拘役或科或併科一千元以
下罰金。
                                                                        Ｒ
